臺灣雲林地方法院小額民事判決
111年度六小字第81號
原      告  華南產物保險股份有限公司

法定代理人  陳文智  
訴訟代理人  林彥儒/蘇嘉維／林家璿

被      告  黃妍儀  
訴訟代理人  吳孟軒  
上列當事人間請求損害賠償事件，本院於民國111年4月25日言詞
辯論終結，判決如下：
    主      文
被告應給付原告新臺幣23,699元，及自民國111年3月4日起至清
償日止，按年息百分之5計算之利息。
原告其餘之訴駁回。
訴訟費用新臺幣1,000元，由被告負擔420元，餘由原告負擔。
本判決第一項得假執行。　　
    事實及理由
一、原告起訴主張：被告於民國110年5月7日10時56分許駕駛車
    牌號碼0000-00號自用小客車（下稱被告車輛），於雲林縣
    斗南鎮公所內停車場時，因倒車時未注意其他車輛而撞擊原
    告承保由訴外人籃國峯駕駛之BHZ-1185號車（下稱承保車輛
    ），造成承保車輛受損（下稱系爭事故）。經送修復後，共
    計支出修理費用新臺幣（下同）55,931元（工資21,244元、
    材料34,687元），爰依保險法第53條第1項及民法侵權行為
    規定，代位請求被告賠償上開損害。並聲明：被告應給付原
    告55,931元，及自起訴狀繕本送達翌日起至清償日止，按週
    年利率5％計算之利息。
二、被告答辯則以：系爭車禍事故事發當時，系爭承保車輛與被
    告車輛均在倒車行駛中，因而發生碰撞，是雙方均有肇事責
    任等語資為抗辯。
三、本院之判斷：
㈠、原告主張之之上揭事實，業據其提出汽車險理賠申請書、處
    理道路交通事故事後報案登記表、估價單、結帳工單、統一
    發票、行車執照、照片等件影本為證，復經本院依職權向雲
    林縣警察局斗南分局調取系爭事故相關資料，此有該分局11
    1年2月15日雲警南交字第1110002111號函所附現場照片9 幀
    在卷可參，自堪信原告前述主張為真實。
㈡、按因故意或過失，不法侵害他人之權利者，負損害賠償責任
　　；汽車、機車或其他非依軌道行駛之動力車輛，在使用中加
    損害於他人者，駕駛人應賠償因此所生之損害。但於防止損
    害之發生，已盡相當之注意者，不在此限，民法第184 條第
    1 項前段、第191 條之2 分別規定甚明。次按汽車倒車時，
    應顯示倒車燈光或手勢後，謹慎緩慢後倒，並應注意其他車
    輛及行人，道路交通安全規則第110條第2款定有明文。本件
    交通事故發生在停車場內，雖非道路範圍，然仍屬供公眾通
    行之地。而上開道路交通安全規則揭示之駕駛規範，得作為
    汽車駕駛人是否盡注意義務之判斷依據，關於駕駛人倒車之
    注意義務，仍應準用上開規定。參酌處理道路交通事故事後
    報案登記表（見本院卷第6頁），其上就「報案人自述肇情
    形」載明：「甲○○第一駕駛人，自稱於上記時、地，駕3920
    -Q9號自小客車執行倒車操作，不慎與另一駕駛人籃國峯駕B
    HZ-1185同樣執行倒車操作，發生倒車撞，現場非道路範圍
    ，無人受傷。」等語，經訴外人籃國峯及被告簽章確認，足
    見係被告倒車時，不慎擦撞系爭承保車輛。又觀現場照片（
    見本院卷第17頁至第18頁），可見該停車場範圍開闊，並無
    不能避開其他車輛之情事，從而，被告於上開時、地倒車時
    ，理應注意其他車輛，以預防危險之發生，竟疏未注意，而
    於倒車時撞及系爭承保車輛，被告就系爭車禍事故之發生，
    自有過失，且被告之過失行為與系爭車輛所受損害間有相當
    因果關係，自應負損害賠償責任。因此，原告主張被告應賠
    償系爭車輛因系爭事故所生之損害等語，應屬有據。至系爭
    承保車輛駕駛人於上開時、地倒車時，理應注意其他車輛，
    以預防危險之發生 竟疏未注意，而於倒車時撞及被告車輛
    ，就本件損害之發生亦有過失甚明。
㈢、復按不法毀損他人之物者，被害人得請求賠償其物因毀損所
    減少之價額，民法第196 條定有明文；又按物被毀損時，被
    害人除得依民法第196 條請求賠償外，並不排除民法第213
    條至第215 條之適用。依民法第196 條請求賠償物被毀損所
    減少之價額，得以修復費用為估定之標準，但以必要者為限
    （例如︰修理材料以新品換舊品，應予折舊），此有最高法
    院77年度第9 次民事庭會議決議可資參照。經查，原告主張
    系爭車輛因系爭事故受有修復費用55,931元之損失，固據其
    提出瑞達汽車股份有限公司斗南服務廠估價單及結帳工單為
    證，惟查，本件承保車輛係109 年10 月出廠，此有原告所
    提承保車輛行車執照影本附卷可稽（見本院卷第10 頁），
    而參以原告所提估價單，可見承保車輛之維修費用包括工資
    21,244元、材料34,687元，合計為55,931元，故衡以本件系
    爭車輛有關零件部分之修復，既以新零件更換被損害之舊零
    件，則在計算損害賠償額時，自應將零件折舊部分予以扣除
    。至於計算折舊之方式，依行政院所頒固定資產耐用年數表
    及固定資產折舊率之規定，非運輸業用客車、貨車之耐用年
    數為5 年，依定率遞減法每年折舊1000分之369 ，另依營利
    事業所得稅查核準則第95條第6 項規定「固定資產提列折舊
    採用定率遞減法者，以1 年為計算單位，其使用期間未滿1 
    年者，按實際使用之月數相當於全年之比例計算之，不滿1 
    月者，以1 月計。營利事業固定資產採用定率遞減法折舊者
    ，其最後一年度之未折減餘額，以等於成本10分之1 為合度
    。」，則原告承保車輛自出廠日109 年10 月起至發生車禍
    日110 年5月7日止，按前揭規定應以8月計算，故承保車輛
    之修復費用其中零件部分，扣除折舊金額後為26,154元（詳
    如後計算式所示），加計工資21,244元，則本件原告承保車
    輛因車禍所支出之必要修理費用應為47,398元（計算式：26
    ,154＋21,244＝47,398），原告主張之車輛修復費用，在此範
    圍內自屬必要費用，逾此範圍，即屬無據。
㈣、第按損害之發生或擴大，被害人與有過失者，法院得減輕賠
    償金額，或免除之。重大之損害原因，為債務人所不及知，
    而被害人不預促其注意或怠於避免或減少損害者，為與有過
    失。前2 項之規定，於被害人之代理人或使用人與有過失者
    ，準用之，民法第217 條定有明文。此項規定之目的，在謀
    求加害人與被害人間之公平，故在裁判上法院得以職權減輕
    或免除之（最高法院85年台上字第1756號判決意旨參照）。
    準此，民法第217 條第1 項規定之責任減輕或免除，非為抗
    辯，而為請求權一部或全部之消滅，故於民法第217 條規定
    之要件具備時，法院得不待當事人之主張，逕以職權減輕賠
    償金額或免除之。經查：訴外人籃國峯於上開時、地倒車時
    ，理應注意其他車輛，以預防危險之發生，竟疏未注意，而
    於倒車時撞及被告車輛，就本件損害之發生亦有過失已如前
    述，本院爰審酌兩造之過失程度與情節，認系爭事故發生之
    責任歸屬，認承保車輛應負50% 過失責任，適用過失相抵之
    法則，減輕被告賠償金額50%，故被告應賠償原告之金額核
    減為47,398元（計算式：47,398×50% ＝23,699元，元以下四
    拾伍入）。
四、綜上所述，原告依侵權行為之法律關係，聲明請求被告給付
    23,699元，及自起訴狀繕本送達翌日即111 年3 月4 日（見
    本院卷第19頁送達證書）起至清償日止，按年息5%計算之利
    息，為有理由，應予准許；逾此部分之請求，則屬無據，應
    予駁回。
五、本件事證已臻明確，兩造其餘攻擊防禦方法及證據，核與判
    決之結果不生影響，爰不一一論列，併此敘明。　　　　　
六、本件原告勝訴部分係適用小額訴訟程序為被告敗訴之判決，
    依民事訴訟法第436 條之20規定，應依職權宣告假執行。
七、訴訟費用負擔之依據：民事訴訟法第79條。
中    華    民    國     111    年    5    月    9    日
                  斗六簡易庭      法  官  温文昌
上列為正本係照原本作成。
如不服本判決，應於送達後20日內，以判決違背法令為理由，向
本院斗六簡易庭提出上訴狀並表明上訴理由（上訴理由應記載原
判決所違背之法令及其具體內容、依訴訟資料可認為原判決有違
背法令之具體事實）。如於本判決宣示後送達前提起上訴者，應
於判決送達後20日內補提上訴理由書（須按他造人數附繕本）。
中　　華　　民　　國　　111 　年　　5 　　月　　10　　日
                                  書記官  林雅菁  
附表
-----
折舊時間           金額
第1年折舊值        34,687×0.369×(8/12)=8,533
第1年折舊後價值    34,687-8,533=26,154